臺灣苗栗地方法院刑事判決　　　　　　　　　　　　　九十二年度訴字第三七０號
　　公　訴　人　臺灣苗栗地方法院檢察署檢察官
　　被　　　告　乙○○
　　指定辯護人　本院公設辯護人　丙○○
右列被告因公共危險案件，經檢察官提起公訴（九十二年度偵字第二五七四號），本
院判決如左：
    主  文
乙○○放火燒燬現供人使用之住宅，未遂，處有期徒刑貳年，緩刑伍年。扣案玻璃碎
片壹包、碎布肆條及打火機壹個，均沒收。
    事  實
一、乙○○因患有焦慮症、重鬱症等精神疾病，於民國九十二年四月二十日十六時三
    十分許，在其苗栗縣銅鑼鄉九湖村十鄰九湖九十號住處飲酒後，憶及其母於十餘
    年前，遭鄰居巫炳新車禍撞牆碾斃之傷心往事，竟一時衝動，基於放火燒燬現供
    人使用住宅之犯意，以其所有之玻璃瓶內裝松香水並於瓶口塞上其所有之布條當
    引信之方式，自製燃燒彈一枚，前往巫炳新位於苗栗縣銅鑼鄉九湖村八四之一號
    憤，該燃燒彈起火燃燒後燻黑吳炳新住宅之外牆、鐵窗及信箱等處，致生危害於
    安全。幸當時巫炳新之家人均在家中，於發
    璋立即出來滅火，方未釀成巨災，乙○○放火行為因未損及建築物之整體結構而
    不遂。案經甲○○報警而循線查獲上情，而於現場扣得燃燒彈破碎燃燒後剩餘之
    玻璃碎片（經警蒐集成壹包），及碎布四條，並在乙○○身上扣得其所有之打火
    機一個。
二、案經苗栗縣警察局苗栗分局報請臺灣苗栗地方法院檢察署檢察官偵查起訴。
    理  由
一、認定犯罪事實所根據的證據及理由：
  (一)被告乙○○於偵查及審理中自白前揭放火之犯行。
  (二)並據證人巫炳新、甲○○於偵查中證述明確（均參見九十二年七月二十八日偵查
    筆錄）。
  (三)有現場照片二張附卷可稽（參見九十二年度偵字第二五七四號卷第八頁）。
  (四)並有打火機乙個、玻璃碎片乙包、碎布四條扣案可資佐證。
  (五)綜上所述，被告之自白，核與事實相符，應堪採信。本件事證明確，被告犯行堪
    以認定。
三、論罪科刑的理由：
  (一)查本案依前開偵查卷附現場照片所示，巫炳新住宅外牆因火燒而焦黑，若非巫炳
    新之子甲○○即時將火撲滅，依客觀經驗法則，如火勢蔓延，輕則該棟房屋燒燬
    ，重則波及左右鄰舍，甚至危及生命安全，其放火之行為致生公共危險甚明。是
    核被告所為，係犯刑法第一百七十三條第三項、第一項之放火燒燬現供人使用之
  (二)被告已著手於犯罪行為之實行，因該住宅內之甲○○及時發現滅火而未達於使建
    築物達喪失效用之既遂階段，為未遂犯，爰依刑法第二十六條前段規定，按既遂
    犯之刑度減輕其刑。
四、量刑部分：
  (一)爰審酌被告並無任何前科，有台灣高等法院被告全國前案紀錄表及台灣苗栗地方
    法院檢察署刑案資料查註紀錄表在卷可按，素行良好，其犯案動機係因其母先前
    遭被害人巫炳新車禍撞牆碾斃一節，業據證人即被害人巫炳新於偵查中證述無訛
    ，並有和解書一份在卷可憑，而被告亦因此事故打擊、刺激而患有焦慮症、重鬱
    症之等精神疾病（惟鑑定結果案發行為時精神狀態屬正常），有財團法人為恭紀
    念醫院精神醫療中心司法鑑定報告書一份、行政院衛生署苗栗醫院病例摘要等可
    參，顯因一時失慮致罹刑典。參以被告犯後坦承犯行、表示悔意，並獲得被害人
    諒解而不願追究其刑責（參見偵卷第十八頁）。綜合上情，認被告情狀尚堪憫恕
    ，而其所犯之罪，法定本刑為無期徒刑或七年以上有期徒刑，情輕法重，縱科以
    法定最低度之刑仍嫌過重，爰依刑法第五十九條規定，酌量減輕，並依法遞減之
    。
  (二)爰審酌被告犯罪之動機、目的、手段，犯罪所生之危害，及犯後承認犯行，態度
    良好，有坦承悔過之具體表現，及公訴人向本院具體求處有期徒刑二年、緩刑五
    年等一切情狀，量處如主文所示之刑。
  (三)查被告前未曾受有期徒刑以上刑之宣告，有台灣高等法院被告全國前案紀錄表及
    台灣苗栗地方法院檢察署刑案資料查註紀錄表在卷可按，且其目前有正當職業，
    有在職證明書一份附卷可稽，其因一時失慮，致觸刑章，犯罪後已直承犯行，足
    認經此科刑教訓，當知戒慎，應無再犯之虞，本院綜核各情，認對其所宣告之刑
    以暫不執行為適當，併諭知緩刑五年，以啟自新，併觀後效。
五、沒收部分：
    扣案之打火機一個、玻璃碎片乙包、碎布四條，係供被告所有供其放火犯行所用
    之物，業據被告供認在卷（參見九十三年五月二十五日審理筆錄第五頁），依法
    應予沒收。
六、適用法律依據：
  (一)刑事訴訟法第二百九十九條第一項前段。
  (二)刑法第一百七十三條第三項、第一項、第二十六條前段、第五十九條、第三十八
    條第一項第二款、第七十四條第一款規定。
本案經檢察官劉正穆到庭執行職務。
中　　　華　　　民　　　國　　九十三　　年　　　六　　　月　　 十五 　　日
                                    臺灣苗栗地方法院刑事第二庭
                                          審判長法  官  周 淡 怡
                                                法  官  張 文 毓
                                                法  官  顧 正 德
右正本證明與原本無異。
如不服本判決，應於判決送達後十日內向本院提出上訴狀（應抄附繕本）。
                                                書記官  黃 正 中
中　　　華　　　民　　　國　　九十三　　年　　　六　　　月　　 十八 　　日
附錄本判決論罪科刑法條全文：
中華民國刑法第一百七十三條
(放火或失火燒燬現住建築物及交通工具罪)
放火燒燬現供人使用之住宅或現有人所在之建築物、礦坑、火車、電車或其他供水、
陸、空公眾運輸之舟、車、航空機者，處無期徒刑或七年以上有期徒刑。
失火燒燬前項之物者，處一年以下有期徒刑、拘役或五百元以下罰金。
第一項之未遂犯罰之。
預備犯第一項之罪者，處一年以下有期徒刑、拘役或三百元以下罰金。
